臺灣板橋地方法院刑事判決　　　　　　　96年度訴字第3938號
公　訴　人　臺灣板橋地方法院檢察署檢察官
被　　　告　甲○○
上列被告因違反毒品危害防制條例案件，經檢察官提起公訴（96
年度毒偵字第6118號），被告於本院準備程序進行中就被訴事實
為有罪之陳述，經本院合議庭裁定由受命法官獨任進行簡式審判
程序，判決如下：
    主  文
甲○○施用第一級毒品，累犯，處有期徒刑拾月；扣案之海洛因
（驗餘淨重零點肆玖公克），沒收銷燬之；扣案包裝上開海洛因
之外包裝袋壹個、已使用過之注射針筒壹支、未使用過之注射針
筒貳支、藥鏟壹支，均沒收之。又施用第二級毒品，累犯，處有
期徒刑陸月；扣案甲基安非他命殘渣袋壹個上殘留之微量甲基安
非他命（量微無法秤重），沒收銷燬之；扣案包裝上開甲基安非
他命之外包裝袋壹個、玻璃球貳個，均沒收之。應執行有期徒刑
壹年貳月；扣案之海洛因（驗餘淨重零點肆玖公克）、甲基安非
他命殘渣袋壹個上殘留之微量甲基安非他命（量微無法秤重），
均沒收銷燬之；扣案包裝上開海洛因之外包裝袋壹個、包裝上開
甲基安非他命之外包裝袋壹個、已使用過之注射針筒壹支、未使
用過之注射針筒貳支、藥鏟壹支、玻璃球貳個，均沒收之。
    事  實
一、甲○○前因施用毒品案件，經觀察、勒戒後，認無繼續施用
    毒品傾向，於民國88年2 月18日執行完畢釋放出所，並經臺
    灣高等法院於88年3 月3 日以87年度上訴字第5282號為免刑
    判決確定。復於上開觀察、勒戒執行完畢釋放後5 年內，因
    連續施用毒品案件，經本院以90年度毒聲字第4398號裁定送
    觀察、勒戒後，認有繼續施用毒品之傾向，再經本院以91年
    度毒聲字第3562號裁定令入戒治處所施以強制戒治，嗣再經
    本院以92年度毒聲字第1885號裁定停止戒治付保護管束，於
    92年7 月16日停止戒治出所，後再經本院以92年度毒聲字第
    2854號裁定撤銷停止戒治並令入戒治處所施以強制戒治，惟
    因毒品危害防制條例於93年1 月9 日修正生效而未再執行此
    戒治處分，該次犯行並由臺灣板橋地方法院檢察署檢察官提
    起公訴，經本院以92年度訴字第474 號判決判處有期徒刑8
    月確定。復於93年間因施用毒品案件，經本院以93年度訴字
    第437 號判決判處有期徒刑8 月、6 月，應執行有期徒刑1
    年確定；再因贓物、偽造文書等案件，經本院先後以93年度
    易字第1359號、93年度簡字第5766號判決判處有期徒刑5 月
    、4 月確定，上開3 罪嗣經裁定定應執行刑為有期徒刑1 年
    7 月確定，並與上開有期徒刑8 月部分接續執行，於95年3
    月24日縮短刑期假釋出監，交付保護管束至95年7 月15日期
    滿未經撤銷視為執行完畢。詎猶不思悛悔，復基於施用第一
    級毒品海洛因之犯意，於96年8 月11日中午12時許，在臺北
    縣新莊市○○路附近之旅社內，以將第一級毒品海洛因摻入
    水中用針筒施打之方式，施用第一級毒品海洛因1 次；另基
    於施用第二級毒品甲基安非他命之犯意，於同日某時，在上
    述旅社前之車號0472-PD 號自小客車上，以將第二級毒品甲
    基安非他命置於玻璃球吸食器上燒烤吸取其濃煙之方式，施
    用第二級毒品甲基安非他命1 次。嗣於同日下午5 時30分許
    ，在臺北縣新莊市○○路44號前為警查獲，並扣得海洛因1
    包（驗餘淨重0.49公克）、甲基安非他命殘渣袋1 個、已使
    用過之注射針筒1 支、未使用過之注射針筒2 支、藥鏟1 支
    及玻璃球2 個。
二、案經臺北縣政府警察局新莊分局報請臺灣板橋地方法院檢察
    署檢察官偵查起訴。本院於準備程序進行中，被告就被訴事
    實為有罪之陳述，經告知被告簡式審判程序之旨，並聽取當
    事人之意見後，裁定進行簡式審判程序。
    理  由
一、上揭犯罪事實，業經被告甲○○於本院準備程序及審理中坦
    承不諱，並有海洛因1 包（驗餘淨重0.49公克）、甲基安非
    他命殘渣袋1 個、已使用過之注射針筒1 支、未使用過之注
    射針筒2 支、藥鏟1 支及玻璃球2 個扣案可資佐證；而被告
    經警於96年8 月11日採集其尿液檢體送驗結果，呈嗎啡及安
    非他命類陽性反應一情，亦有臺北縣政府警察局新莊分局偵
    辦毒品危害防制條例被移送人姓名代碼對照表、臺灣檢驗科
    技股份有限公司96年10月9 日報告編號CH/2007/91632 號濫
    用藥物尿液檢驗報告各1 紙附卷可參；又扣案之白色粉末1
    包，經送請臺灣檢驗科技股份有限公司鑑定結果，含第一級
    毒品海洛因成分，淨重0.51公克，因鑑驗使用0.02公克，驗
    餘淨重0.49公克，亦有臺灣檢驗科技股份有限公司96年10月
    4 日報告編號CH/2007/91128 號濫用藥物檢驗報告1 紙在卷
    可按，足認被告之自白與事實相符，洵堪採為認定事實之依
    據。事證明確，被告犯行已堪認定。又按92年7 月9 日新修
    正之毒品危害防制條例刪除二犯及三犯之規定，一改修法前
    繁雜之處遇程序，僅將施用毒品者簡化區分為初犯、再犯，
    並認施用毒品者係屬病患性犯人，以觀察、勒戒戒除其身癮
    ，並以強制戒治去除其心癮。經觀察、勒戒或強制戒治執行
    完畢釋放後，若係5 年後再犯該條例第10條施用毒品罪者，
    與同條例第20條第1 項、第2 項關於「初犯」之處理方式相
    同，檢察官應先聲請法院裁定令被告入勒戒處所觀察、勒戒
    ，並視有無繼續施用毒品傾向，決定應予釋放、為不起訴之
    處分，或應聲請法院裁定令入勒戒處所強制戒治；若係5 年
    內「再犯」同條例第10條施用毒品罪者，依同條例第23條第
    2 項規定，檢察官則應依法追訴。觀諸該條例第20條第3 項
    之修正理由：「觀察、勒戒或強制戒治5 年後再犯者，顯見
    前所實施之觀察、勒戒或強制戒治已足以遮斷其施用毒品之
    癮，為期自新及協助其戒除毒癮，對此5 年後再犯者，爰明
    定仍適用初犯之規定，先經觀察、勒戒、強制戒治之程序。
    」及同條例第23條第2 項之修正理由：「為配合簡化施用毒
    品犯之刑事處遇程序，並鑑於經觀察、勒戒或強制戒治執行
    完畢釋放後5 年內再犯者，其再犯率甚高，原據以實施之觀
    察、勒戒及強制戒治既已無法收其實效，自應施以刑事處遇
    。」，顯然如施用毒品者係前經觀察、勒戒或強制戒治等治
    療程序執行完畢5 年後，始再施用毒品之「初犯」，因前所
    執行之觀察、勒戒或強制戒治已足收戒除毒癮之效，自應重
    新執行觀察、勒戒或強制戒治等治療程序，並於治療程序執
    行完畢後，由檢察官為不起訴處分，毋庸對之追訴處罰；反
    之，在「再犯」之情形，因其先前所為治療程序顯未能收戒
    斷毒癮之效，且考量施用毒品者之再犯率偏高，乃簡化其刑
    事處遇程序，而逕予追訴處罰，不再施以治療程序。參酌上
    開立法理由，修正毒品危害防制條例就施用毒品者，祇於「
    初犯」及「5 年後再犯」二種情形，有其追訴條件之限制，
    即須於初犯經觀察、勒戒或強制戒治釋放後，5 年內均無施
    用毒品之行為，始能認其前所實施之觀察、勒戒或強制戒治
    已足遮斷毒癮，而得於5 年後再犯時，再予適用初犯之規定
    ，重行觀察、勒戒等程序。倘5 年內已經再犯，被依法追訴
    處罰，縱其第3 次（或第3 次以上）施用毒品之時間在初犯
    釋放5 年以後，即與「5 年後再犯」之情形有別，且因已於
    「5 年內再犯」，顯見其再犯率甚高，原實施觀察、勒戒或
    強制戒治，已無法收其實效，而無5 年戒斷期之存在，自無
    再經觀察、勒戒及強制戒治之必要，應由檢察官逕行起訴，
    始符新法修正之本旨。是被告前因施用毒品案件，經觀察、
    勒戒後，認無繼續施用毒品傾向，於88年2 月18日執行完畢
    釋放出所，並經臺灣高等法院於88年3 月3 日以87年度上訴
    字第5282號為免刑判決確定後，即因於90年9 月11日起至91
    年9 月22日止施用第一、二級毒品海洛因、安非他命之犯行
    ，及自92年11月某日起至93年7 月2 日凌晨某時許止施用第
    一、二級毒品海洛因、安非他命之犯行，經本院先後以92年
    度訴字第474 號判決判處有期徒刑8 月及93年度訴字第437
    號判決判處有期徒刑8 月、6 月，應執行有期徒刑1 年確定
    ，有臺灣高等法院被告前案紀錄表1 紙附卷可考，被告於上
    開觀察、勒戒執行完畢後，既曾於5 年內再犯毒品危害防制
    條例第10條之罪，並經判刑確定，本次被告4 犯毒品危害防
    制條例第10條之罪，自非屬毒品危害防制條例第20條第3 項
    所定「再犯」之情形，而應依法追訴，附此敘明。本件事證
    明確，應依法論科。
二、核被告甲○○所為，係犯毒品危害防制條例第10條第1 項之
    施用第一級毒品罪及同條例第10條第2 項之施用第二級毒品
    罪。其施用第一級毒品海洛因前後持有第一級毒品海洛因之
    低度行為，及施用第二級毒品甲基安非他命前後持有第二級
    毒品甲基安非他命之低度行為，應分別為施用之高度行為所
    吸收，均不另論罪。又被告所犯前開施用第一級毒品及施用
    第二級毒品2 罪間，犯意各別，罪名互殊，應予分論併罰。
    又被告有如犯罪事實欄所載之犯罪科刑及執行紀錄，有臺灣
    高等法院被告前案紀錄表1 份在卷可憑，其受有期徒刑之執
    行完畢後，5 年以內故意再犯本件有期徒刑以上之施用第一
    、二級毒品罪，為累犯，應各依刑法第47條第1 項之規定加
    重其刑。爰審酌被告前已因施用毒品案件經送觀察、勒戒，
    並有經法院多次判刑之前科記錄，此有臺灣高等法院被告前
    案紀錄表1 份附卷可佐，仍不能戒除毒癮，再次漠視法令禁
    制而犯本罪，顯見其戒除毒癮之意志薄弱，惟念其犯後坦承
    犯行，態度尚佳，且施用毒品所生危害，實以自戕身心健康
    為主，對於他人生命、身體、財產等法益，尚無明顯而重大
    之實害等一切情狀，分別量處如主文所示之刑，並定其應執
    行之刑。另扣案之海洛因（驗餘淨重0.49公克）及扣案甲基
    安非他命殘渣袋1 個上殘留之微量甲基安非他命，屬查獲之
    第一、二級毒品，不問屬於犯人與否，均應依毒品危害防制
    條例第18條第1 項前段之規定，併予宣告沒收銷燬之；而包
    裝上開海洛因之外包裝袋1 個、已使用過之注射針筒1 支、
    未使用過之注射針筒2 支、藥鏟1 支，係被告所有，供本件
    施用第一級毒品犯罪所用或預備之物，扣案包裝上開甲基安
    非他命之外包裝袋1 個、玻璃球2 個，係被告所有，供本件
    施用第二級毒品犯罪所用之物，業經被告供承在卷，爰依刑
    法第38條第1 項第2 款之規定，併予宣告沒收之。
據上論斷，應依刑事訴訟法第273 條之1 第1 項、第299 條第1
項前段，毒品危害防制條例第10條第1 項、第2 項、第18條第1
項前段，刑法第11條、第47條第1 項、第51條第5 款、第38條第
1 項第2 款，判決如主文。
本案經檢察官陳佳宏到庭執行職務。
中　　華　　民　　國　　96　　年　　12　　月　　19　　日
                      刑事第十六庭  法　官    曾淑娟
以上正本證明與原本無異。
如不服本判決應於送達後10日內向本院提出上訴狀。
                                    書記官    林伯文
中　　華　　民　　國　　96　　年　　12　　月　　20　　日
附錄本案論罪科刑法條：
毒品危害防制條例第10條
施用第一級毒品者，處 6 月以上 5 年以下有期徒刑。
施用第二級毒品者，處 3 年以下有期徒刑。
